【裁判字號】    97,訴,937
【裁判日期】    971124
【裁判案由】    偽造文書等
【裁判全文】
臺灣臺南地方法院刑事判決               97年度訴字第937號
公  訴  人  臺灣臺南地方法院檢察署檢察官
被      告  丙○○○
上列被告因偽造文書等案件，經檢察官提起公訴（96年度偵字第
17587號），本院合議庭裁定由受命法官獨任進行簡式審判程序
，判決如下：
    主  文
丙○○○犯行使偽造私文書罪，處有期徒刑貳年。
    事  實
一、丙○○○與己○○、丁○○、戊○○、乙○○○、寅○○、
    子○○、辛○○、庚○○、癸○○、壬○○、甲○○等均係
    鄰居或朋友，丙○○○分別於民國94年5月10日、95年7月5
    日、96年3月15日、96年6月25日，自任互助會會首，陸續召
    集如附表所示編號一至四之互助會（起會日期、開標日期、
    會員人數、標會方式等，均詳如附表所示），並自任上開四
    個互助會之會首，投、開標地點均在臺南縣善化鎮什乃里什
    乃1之8號丙○○○之住處，標會方式係於附表所示之每月開
    標日，以會員親自或委託他人在標單上書寫會員名稱、標息
    金額之方式參與投標，由丙○○○主持開標事宜。詎丙○○○因屢簽樂透不中，耗費大量金錢，且以會養會，入不敷出
    ，竟於上開附表所示之各互助會進行期間，基於意圖為自己
    不法所有之犯意及行使偽造文書之犯意，丙○○○即利用欲
    投標之會員未必親自到場，會員間彼此亦未全然認識，以及
    其為會首身分掌控主持開標之機會，自95年7月間起至96年8
    、9月間止，多次冒用如附表所示之虛列者「阿華」、「玉
    真」、「阿梅」等人名義，多次在標單上填寫投標金額及偽
    簽上開之人之署名參與競標，並冒用活會會員子○○等人之
    名義，在標單上填寫投標金額及偽簽之署名參與競標，且將
    偽造「阿華」等人名義之標單出示予競標時到場之合會會員
    而行使之，足以生損害於子○○及其他活會會員。復於得標
    後即向活會會員告知上開得標情形，使不知情之活會會員誤
    以為上開人士得標，因而陷於錯誤，陸續如數遵期繳交會款
    給丙○○○。丙○○○即以此方式詐領會款合計約新臺幣（
    下同）410萬元。嗣因丙○○○無力再支付會款，遂於96年
    10月間倒會，並向互助會會員坦承冒標乙事，始循線查知上
    情。
二、案經己○○、丁○○、戊○○、乙○○○、寅○○、子○○
    、辛○○、庚○○、癸○○、壬○○、甲○○訴由臺南縣警
    察局善化分局報請灣臺南地方法院檢察署檢察官偵查起訴。
    理  由
一、本件係經被告丙○○○於本院審理時當庭表示認罪，而經本
    院合議庭裁定以簡式審判程序審理，則依據刑事訴訟法第
    273條之2、同法第159條第2項之規定，不適用傳聞法則有關
    限制證據能力之相關規定，合先敘明。
二、上揭犯罪事實，業據被告於本院審理中坦承不諱，核與告訴
    人己○○、丁○○、戊○○、乙○○○、寅○○、子○○、
    辛○○、庚○○、癸○○、壬○○、甲○○所指訴之情節相
    符，並與證人林秀梅於檢察官偵查中及證人子○○、丁○○
    、辛○○於本院審理時所證述之情節相符。此外，復有互助
    會單4份及告訴人子○○、辛○○所呈之與被告對話內容之
    錄音光碟1片及譯文1份附卷可資佐證。事證明確，被告犯行
    洵堪認定。
三、按標單係載有投標人之姓名及標額，足以為表示欲標取會款
    之證明，乃屬刑法第220條第1項以文書論之私文書。被告偽
    造標單後以之行使，用以詐騙會員取得會款，核被告所為，
    係犯刑法第216條、第220條第1項、第210條之行使偽造私文
    書罪及同法第339條第1項之詐欺取財罪。被告偽造署押之低
    度行為，為偽造私文書之高度行為所吸收；偽造私文書之低
    度行為，為行使之高度行為所吸收，均請不另論罪。被告多
    次行使偽造文書及詐欺取財之行為，均係基於同一犯罪決意
    ，利用同樣機會實施構成要件之數個特定犯罪行為，且具有
    反覆實施之性質，而具有侵害法益之同一性，應僅為一總括
    之評價，應認均屬於集合犯，均僅成立包括一罪。被告一行
    為而觸犯行使偽造私文書罪及詐欺取財罪，應依刑法第55條
    想像競合犯之規定，從較重之行使偽造私文書罪處斷。公訴
    人認被告所犯行使偽造私文書及詐欺行為間，犯意各別，構
    成要件不同，應分論併罰云云尚有未合。審酌被告之品行（
    無前科）智識教育程度為國小肄業、經濟生活狀況普通、犯
    罪之動機、目的、手段，所生之危害非輕，其於事後仍未與
    告訴人成立民事和解等一切情狀，爰量處如主文所示之刑，
    以示懲儆。
據上論斷，應依刑事訴訟法第273條之1第1項、第299條第1項前
段，刑法第210條、第216條、第220條第1項、第339條第1項、第
55條，刑法施行法第1條之1，判決如主文。
本案經檢察官丑○○到庭執行職務
中    華    民    國    97    年    11    月    24    日
                  刑事第一庭    法  官  林勝利
以上正本證明與原本無異。
如不服本判決應於收受本判後10日內向本院提出上訴書狀，並應
敘述具體理由。如未敘述上訴理由者，應於上訴期間屆滿後20日
內向本院補提理由書狀（均須按他造當事人之人數附繕本）「切
勿逕送上級法院」。
                                書記官  陳世勳
中    華    民    國    97    年    11    月    24    日
附表
┌────┬──┬──┬────┬────────┐
│編號及互│開標│會員│標會方式│被告冒標之名單  │
│助會起訖│日期│人數│        │                │
│日期    │    │    │        │                │
├────┼──┼──┼────┼────────┤
│編號一  │每月│32人│內標制、│遭被告冒標之互助│
│94年5月 │10號│    │每會金額│會會員：子○○（│
│10日起（│    │    │1萬元   │被告冒標2次合計 │
│至96年10│    │    │        │共得款40多萬元）│
│月10日止│    │    │        │、己○○（被告冒│
│）      │    │    │        │標得款20多萬元）│
│        │    │    │        │、戊○○（被告冒│
│        │    │    │        │標得款30多萬元）│
│        │    │    │        │、癸○○（被告冒│
│        │    │    │        │標得款20多萬元）│
│        │    │    │        │、登川（被告冒標│
│        │    │    │        │得款約20多萬元）│
│        │    │    │        │、大主（被告冒標│
│        │    │    │        │得款約10多萬元）│
│        │    │    │        │                │
├────┼──┼──┼────┼────────┤
│編號二  │每月│32人│內標制、│一、被告使用假人│
│95年7月5│5號 │    │每會金額│    頭冒標：阿華│
│日起（至│    │    │1萬元   │    （被告冒標得│
│98 年2月│    │    │        │    款約20多萬元│
│5日止） │    │    │        │    ）、玉真（被│
│        │    │    │        │    告冒標得款約│
│        │    │    │        │    20多萬元）  │
│        │    │    │        │                │
│        │    │    │        │二、遭被告冒標之│
│        │    │    │        │    互助會會員：│
│        │    │    │        │    丁○○（被告│
│        │    │    │        │    冒標2次合計 │
│        │    │    │        │    共得款40多萬│
│        │    │    │        │    元）、辛○○│
│        │    │    │        │    （被告冒標得│
│        │    │    │        │    款約20多萬元│
│        │    │    │        │    ）、小朱（被│
│        │    │    │        │    告冒標得款約│
│        │    │    │        │    20多萬元）、│
│        │    │    │        │    素珠（被告冒│
│        │    │    │        │    標得款約20多│
│        │    │    │        │    萬元）、阿誠│
│        │    │    │        │    （被告冒標得│
│        │    │    │        │    款約20多萬元│
│        │    │    │        │    ）          │
├────┼──┼──┼────┼────────┤
│編號三  │每月│24人│內標制、│一、被告使用假人│
│96年3月 │15號│    │每會金額│    頭冒標：阿華│
│15日起（│    │    │1萬元   │    （被告冒標得│
│至98年2 │    │    │        │      款約10多萬│
│月15日止│    │    │        │    元）        │
│）      │    │    │        │                │
│        │    │    │        │                │
│        │    │    │        │二、遭被告冒標之│
│        │    │    │        │    互助會會員：│
│        │    │    │        │    辛○○（被告│
│        │    │    │        │    冒標2次合計 │
│        │    │    │        │    共得款40多萬│
│        │    │    │        │    元）        │
├────┼──┼──┼────┼────────┤
│編號四  │每月│24人│內標制、│被告使用假人頭冒│
│96年6月 │25號│    │每會金額│標：阿梅（被告冒│
│25日起（│    │    │1萬元   │標得款約10多萬元│
│至98年5 │    │    │        │）              │
│月25日止│    │    │        │                │
└────┴──┴──┴────┴────────┘
附錄本案論罪科刑法條全文：
中華民國刑法第210條
偽造、變造私文書，足以生損害於公眾或他人者，處5年以下有
期徒刑。
中華民國刑法第216條
行使第210條至第215條之文書者，依偽造、變造文書或登載不實
事項或使登載不實事項之規定處斷。
中華民國刑法第220條
在紙上或物品上之文字、符號、圖畫、照像，依習慣或特約，足
以為表示其用意之證明者，關於本章及本章以外各罪，以文書論
。
錄音、錄影或電磁紀錄，藉機器或電腦之處理所顯示之聲音、影
像或符號，足以為表示其用意之證明者，亦同。
中華民國刑法第339條
意圖為自己或第三人不法之所有，以詐術使人將本人或第三人之
物交付者，處5年以下有期徒刑、拘役或科或併科1千元以下罰金
。
以前項方法得財產上不法之利益或使第三人得之者，亦同。
前二項之未遂犯罰之。


司法院資訊處製作；財團法人民間司法改革基金會備份。
